【裁判字號】    90,交易,111
【裁判日期】    900614
【裁判案由】    過失傷害
【裁判全文】
臺灣桃園地方法院刑事判決                          九十年度交易字第一一一號
    公  訴  人  臺灣桃園地方法院檢察署檢察官
    被      告  乙○○
右被告因過失傷害案件，經檢察官提起公訴（九十年度偵字第二四八八號），本院判
決如左：
    主    文
乙○○無罪。
    理    由
一、本件公訴意旨略以：被告乙○○於民國（下同）八十九年七月一日中午十二時許
    ，駕駛車牌號碼Ｖ九─四一六三號自用小客車，沿桃園縣新屋鄉○○○路○段，
    由新屋鄉往幼獅方向行駛，途經同路段四七三號前，理應注意車輛行至無號誌之
    交岔路口，轉彎車應暫停讓直行車先行。而依當時情形，又無不能注意之情事，
    竟疏於注意，於通過上開交岔路口時，貿然轉彎，未留意車輛，隨時為停車之準
    備，適同一時、地，甲○○騎乘車牌號碼ＦＭ三─０三七號重機車，與乙○○同
    方向行駛，亦應注意車前狀況，隨時採取必要之安全措施及汽車行駛至交岔路口
    ，應注意路況，隨時為停車之準備，而依當時情形，又無不能注意之情事，竟疏
    於注意，於通過上開交岔路口時，仍貿然前行，未注意車前狀況，隨時採取應變
    措施，由於雙方有上述之疏失，乙○○駕駛自用小客車左轉時，二車發生碰撞，
    致甲○○人車倒地後，甲○○因而臉部、胸腔、右大腿及膝蓋等處受有傷害，因
    認被告乙○○涉有刑法第二百八十四條第一項前段之過失傷害罪嫌等語。
二、按犯罪事實，應依證據認定之，無證據不得推定其犯罪事實。又不能證明被告犯
    罪者，應諭知無罪之判決，刑事訴訟法第一百五十四條、第三百零一條第一項分
    別定有明文。按認定犯罪事實，所憑之證據，雖不以直接證據為限，間接證據亦
    包括在內，然無論直接或間接證據，其為訴訟上之證明，須於通常一般之人，均
    不致於有所懷疑，而得確信其為真實之程度者，始得為有罪之認定，倘其證明尚
    未達此一程度，而有合理性懷疑之存在時，即無從為有罪之認定，此亦有最高法
    院七十六年台上字第四九八六號判例可資參照。且告訴人之告訴，係以使被告受
    刑事訴追為目的，是其陳述是否與事實相符，仍應調查其他證據以資審認。被害
    人之陳述倘尚有瑕疵，遽採為論罪科刑之根據，即難認為適法。（最高法院五十
    二年台上字第一三○○號、六十一年台上字第三○九九號判例參照）。公訴人認
    被告涉有過失傷害罪嫌，係以告訴人甲○○之指訴、桃園縣警察局道路交通事故
    調查表及現場照片十二紙為主要論據。惟訊據被告乙○○則堅決否認有何過失傷
    害犯行，辯稱：「伊與告訴人甲○○之機車並未發生碰撞，告訴人時速開到六十
    公里，很快要超過被告的車，告訴人當時是要直行，從被告後面開過來，被告車
    子已經向左轉到對面車道了，告訴人可能是車速太快不敢煞車，所以就從被告之
    左邊超過去，不小心撞到橋墩。被告的車子已經轉到對向車道，如果告訴人要直
    走應該從被告的右邊直走正常的車道行駛即可，告訴人的車速是六十公里，如果
    撞到被告的車子，告訴人的機車應該會馬上倒下，不可能還一直向前撞到橋礅還
    停得好好的，而且告訴人之指訴前後矛盾不實在、」等語。
三、經查：
    （一）、告訴人甲○○於警訊時指稱：「當時我騎乘重機車ＦＭ三─０三七號，
            由新屋往楊梅方向，行至發生地時，我看到前方有一自小客車Ｖ九─四
            一六三號由乙○○駕駛、時快時慢，『後面又有來車』，我心想，我先
            超過去，就在我左側超車時，乙○○沒有打方向燈示警，致我騎乘之重
            機車遭撞擊，而發生車禍。」等語，告訴人並未說明被告之小自客車撞
            及告訴人機車何部位？嗣檢察官偵查時則陳稱：「當時我自新屋往楊梅
            方向行駛，對方（即被告）車子在前是要左轉的狀態，車子是斜的，但
            未打方向燈，我則由左側欲超過他的車。」，但檢察官再次請其確認當
            時被告的車究是直的或斜的時，告訴人即改稱被告的車子是直的云云。
            於檢察官訊問告訴人：「何以當時沒有行駛在被告車子右側？」，告訴
            人則答稱：「因他車速時快時慢，我想要先走，才超他車，『因我看左
            後方沒有來車』」，此與告訴人於警訊時所述並不一致。且告訴人於偵
            查時陳稱係「被告車子後面好像是輪胎處」撞到告訴人的機車，但告訴
            人於本院審理時卻改稱：「我的前輪碰到他的『左前輪』，我機車的右
            邊腳踏板及右側車殼都有被他的車子撞到，我的腳踏板跟右側車殼是撞
            到他的『左後加油孔』。」，告訴人所指訴之撞擊點並不一致，且告訴
            人所騎乘是機車其右側腳踏板與右側車殼之高度應遠低於汽車加油孔之
            高度，且告訴人於偵查中自陳伊車速約有六十公里，以如此高速撞擊，
            被告之汽車應有明顯之擦撞痕跡，然查，被告自陳伊之小自客車均無撞
            痕，而依警員所拍攝被告汽車之相片所示，亦無明顯之擦撞痕跡，告訴
            人所製作之筆錄亦無擦撞部位之描述，再參以告訴人之機車若在高速行
            駛中遭已向左轉之車輛撞擊，告訴人之機車理應向左彈出落地（落地後
            亦可能尚拖行一段距離，而留下所謂之擦地痕）、或向右倒而撞擊左轉
            中之車輛後再向左側倒地（或再向右側倒地），機車應不致仍向前直行
            而兩車未留下擦痕，告訴人之指訴顯有可疑。
    （二）、再依告訴人迭於警偵訊及本院審理時陳稱因被告駕駛之自小客車時快、
            時慢，告訴人想先走，所以就從被告之左側超過去等語，按汽車欲超越
            同一車道之前車時，須先按鳴喇叭二單響或變換燈光一次，前車減速靠
            邊或以手勢或亮右方向燈表示允讓後，後行車始得超越，超越時應顯示
            左方向燈並於前車左側保持半公尺以上之間隔超過，行至安全距離後，
            再顯示右方向燈駛入原行路線，道路交通安全規則第一百零一條第三、
    五款定有明文，告訴人既稱見被告車行時快時慢，故欲超越被告之車，
            則告訴人應遵守上開道路交通安全規則之規定，告訴人竟未遵守前開規
            定，未於前車左側保持半公尺以上之間隔超過，況告訴人既已見被告之
            車速時快時慢，一般駕駛人均會更加注意與該車保持相當距離，因恐前
            車駕駛有飲酒、打瞌睡或尋找門牌等影響行車安全之情形，若欲超越亦
            應警示前車後或選擇其右側空間較寬闊時再超越（因告訴人所駕駛係機
            車），斷無以六十公里高速、未警示前車之情形下超越前車之理，而告
            訴人所指被告未打左轉方向燈一節，為被告所否認，告訴人復未舉證證
            明之，其所指被告未打方向燈云云，尚難採信。而本件經送臺灣省桃園
            縣區車輛行車事故鑑定委員會鑑定結果，亦認告訴人無照駕駛重機車未
            與前車左側保持安全間隔自左超越，為本件肇事之原因，此有該會九十
            年五月四日之鑑定意見書一份在卷可稽。綜上所述，尚無法依告訴人所
            述顯有重大疵瑕之指訴及桃園縣警察局道路交通事故調查表、現場照片
            十二紙等，遽認被告有何過失傷害犯行，本院復查無其他積極證據證明
            被告犯有過失傷害罪，既不能證明被告犯罪，應為無罪之諭知。
四、據上論斷，應依刑事訴訟法第三百零一條第一項，判決如主文。
本案經檢察官潘怡華到庭執行職務。
中        華        民        國     九十    年     六    月    十四    日
                                 臺灣桃園地方法院刑事第二庭
                                     法  官  張淑芬
右正本證明與原本無異。
如不服本判決，應於判決送達後十日內向本院提出上訴狀( 應附繕本 )，上訴於臺灣
高等法院。
                                    書記官   黃文琪
中        華        民        國      九十    年   六   月    二十二    日


司法院資訊處製作；財團法人民間司法改革基金會備份。
